【裁判字號】    95,訴,393
【裁判日期】    950726
【裁判案由】    無權占有
【裁判全文】
臺灣士林地方法院民事判決               95年度訴字第393號
原      告  辛○○
訴訟代理人  王永春律師
複代理人    胡志彬律師
被      告  己○○
            壬○○
            癸○○
            甲○○
            戊○○
            丙○○
            丁○○○
            乙○○
兼前列五人  庚○○
共同訴訟代
理人
上列當事人間無權占有事件，本院於民國95年7月12日言詞辯論
終結，判決如下：
    主  文
被告應自如附表所示之房屋遷讓返還原告，並自民國九十五年四
月九日起，至遷讓返還前開房屋之日止，按月連帶給付原告新台
幣貳萬伍仟元。
原告其餘之訴駁回。
訴訟費用由被告連帶負擔。
本判決第一項命被告遷讓部分，於原告以新台幣壹佰拾陸萬元
供擔保後，得假執行；本判決第一項命給付損害金部分，於原告
按月以新台幣捌仟元為被告供擔保後，各得假執行。但被告甲○○、戊○○、丙○○、丁○○○、乙○○、庚○○如就本判決第
一項命被告遷讓部分以新台幣肆佰零捌萬元為原告供擔保，或將
上開金額提存後，得免為假執行；如就本判決第一項命給付損害
金部分，按月各以新台幣貳萬伍仟元為原告供擔保，或將上開金
額提存後，各得免為假執行。
原告其餘假執行之聲請駁回。
    事實及理由
甲、程序方面
一、按訴訟全部或一部之裁判，雖以某法律關係是否成立為據，
    而該法律關係尚無訴訟繫屬於法院，即未為他訴訟之訴訟標
    的者，無從依民事訴訟法第182 條第1 項命中止訴訟程序（
    最高法院29年上字第248 號判例意旨參照）。本件被告庚○○具狀稱如附表所示建物非訴外人即執行債務人漢邦企業股
    份有限公司（以下簡稱：漢邦公司）所有，原告拍定人無法
    取得系爭建物所有權，被告將提起拍賣無效之訴訟云云，然
    迄本院言詞辯論終結時，被告庚○○仍稱正在準備起訴中（
    本院民國95年7 月12日言詞辯論筆錄），依前揭判例意旨，
    本件即無由停止訴訟程序。
二、被告己○○、壬○○、癸○○本件經合法通知，未於言詞辯
    論期日到場，核無民事訴訟法第386 條所列各款情形，爰依
    原告之聲請，由其一造辯論而為判決。
乙、實體方面：
一、原告起訴主張：原告於94年11月間經由強制執行程序投標購
    得如附表所示房屋（下稱：系爭房屋）及其坐落基地，並經
    法院核發權利移轉證書取得所有權。惟系爭房屋為被告占用
    中，致原告受有每月相當於租金之損害3 萬4,000 元，為此
    依民法第767 條規定，訴請被告返還系爭房屋，另依民法第
    184 條、第185 條規定，請求被告於遷讓返還系爭房屋之日
    前，按月連帶給付原告前開損害金。並聲明：(一)被告應自如
    附表所示之房屋遷讓返還原告，並自起訴狀繕本送達翌日起
    ，至遷讓返還前開房屋之日止，按月連帶給付原告2萬5,000
    元。(二)願供擔保請准宣告假執行。
二、被告甲○○、戊○○、丙○○、丁○○○、乙○○、庚○○
    則以：系爭房屋係被告王淑貞於80年前後自行僱用小包興建
    取得所有權，其餘被告均係經由被告王淑貞同意借用系爭房
    屋等語資為抗辯。並聲明：(一)原告之訴及其假執行之聲請均
    駁回。(二)如受不利之判決，願供擔保請准宣告免為假執行。
    被告己○○、壬○○、癸○○未於言詞辯論期日到場，亦未
    提出書狀作何聲明或陳述。
三、本件原告係於本院民事執行處93年度執勇字第5536號執行事
    件拍賣程序，出價408 萬元購得系爭房屋，並於94年11月22
    日收受本院民事執行處核發權利移轉證書等情，除據原告提
    出本院民事執行處函、權利移轉證書（均影本）為證外，並
    經本院依職權調取前開執行案卷核閱無誤，被告對此亦未為
    爭執，自堪信為真實。又系爭房屋現為被告占有中，全體被
    告共同占用1 至5 樓，並未區分個人占用之樓層，亦據前揭
    到場被告自認無訛（本院95年6 月14日言詞辯論筆錄），亦
    堪信為真實。
四、至被告甲○○、戊○○、丙○○、丁○○○、乙○○、庚○○雖爭執系爭建物係被告王淑貞於80年前後出資興建，原非
    前開執行事件債務人漢邦公司所有，原告無法經由拍賣程序
    取得系爭建物所有權云云，惟查：
  (一)坐落台北縣淡水鎮○○○段146-13地號上原有漢邦公司所有
    ，業已辦理第1 次所有權登記、門牌號碼台北縣淡水鎮○○
    路127 號1 層樓建物（建號：306 、面積：68.90 平方公尺
    ）。惟前開建物滅失後，於原基地所改建之5 層樓建物，雖
    未辦理第1 次所有權登記，然依本院民事執行處於執行程序
    中函調之房屋稅課稅資料，該門牌號碼之5 層樓建物，所列
    納稅義務人仍為漢邦公司，有台北縣政府稅捐稽徵處淡水分
    處復函所附房屋現值核計表附於執行案卷可稽。
  (二)被告王淑貞於本院前開執行事件中，得悉系爭房屋業經查封
    定期拍賣後，曾於94年5 月24日具狀異議稱系爭房屋為被告
    占有中，並非無人居住；復於94年6月27日具狀陳述稱：「
    查漢邦企業股份有限公司積欠本人新台幣伍佰萬元整，無力
    清償，經雙方協議以淡水鎮○○路127 號房屋供本人使用至
    清償日為止，後因原建物破損不堪使用，爰由本人斥資整修
    內部及水電配管並居住至今」等語；迄本院民事執行處法官
    通知訊問時，被告王淑貞仍稱：「漢邦欠我錢，承諾我無限
    期使用系爭建物直到還款」「81年間漢邦告訴我，他有系爭
    建物我可以使用，何時住進去我自己決定，我正式住進去的
    時候已是5 層樓」等語（前揭執行事件94年10月6 日執行調
    查筆錄），依上情節，被告王淑貞於執行程序中即已知悉系
    爭房屋業經漢邦公司債權人聲請強制執行，惟非但始終未於
    執行程序中主張為系爭房屋所有權人，或進而提起第三人異
    議之訴，乃竟自認係漢邦公司因欠款而提供系爭房屋供其使
    用，且進住時系爭房屋已是5 層樓建物，對於自行出資興建
    一事，未置隻字片語，其間所稱「斥資整修內部及水電配管
    」，亦顯與出資5 層樓建物情節相去甚遠。被告於房屋經拍
    定人拍定取得所有權並訴請遷讓之際，復行翻異前詞，顯難
    採信。
  (三)況按土地所有人於設定抵押權後，在抵押之土地上營造建築
    物者，抵押權人於必要時，得將其建築物與土地併付拍賣，
    但對於建築物之價金，無優先受清償之權，民法第877 條定
    有明文。此規定之目的，在於期使房屋與土地能同歸一人，
    易於拍賣，以保障抵押權人，並簡化法律關係，以避免或減
    少紛爭。故如土地所有人於將土地供抵押權人設定抵押權後
    ，雖未自行於土地上營造建築物，但容許第三人在土地上營
    造建築物，為避免單獨拍賣土地，可能使土地及建物非由同
    一人所有，法律關係趨於複雜，衍生糾紛，及為使土地易於
    拍賣，保障抵押權人之權益，本於上述法條之立法意旨，自
    應許抵押權人行使抵押權時，將第三人於抵押權設定後在土
    地上營造之建築物與抵押之土地併付拍賣，而將房屋賣得價
    金交還該第三人（最高法院92年度台抗字第641 號裁定意旨
    參照）。本件系爭建物所坐落之基地於81年9 月2 日辦理抵
    押權設定登記，依抵押權人彰化銀行股份有限公司代理人於
    執行程序中所陳，抵押權設定前現場僅為1 層樓（前揭執行
    事件93年4 月20日查封筆錄、94年10月6 日執行調查筆錄）
    ，堪信系爭房屋確於抵押權設定後所興建，則無論系爭房屋
    係漢邦公司所建，抑或被告王淑貞經漢邦公司同意於抵押權
    設定後所建，均無礙於執行債權人於強制執行程序得聲請連
    同基地併為拍賣，原告經由拍賣程序取得系爭房屋所有權亦
    無疑義。
五、至原告另請求被告按月連帶賠償3萬4,000元部分：
  (一)按因故意或過失，不法侵害他人之權利者，負損害賠償責任
    ；數人共同不法侵害他人之權利者，連帶負損害賠償責任，
    民法第184 條第1 項前段、第185 條第1 項前段分別定有明
    文。次按民法第373 條之所以規定，除契約另有訂定外，買
    賣標的物之利益及危險，自交付時起均由買受人負擔，係為
    杜絕買賣當事人之間所生危險負擔之爭論而立法，並非為買
    受人與第三人間之糾紛而為。被上訴人既依強制執行法第98
    條，於領得權利移轉證書之日起取得拍定不動產之所有權，
    自不因尚未受領點交而否認其對於系爭房地之所有權，其自
    得依該所有權之法律關係對於侵害其所有權之第三人（即上
    訴人）請求賠償（最高法院87年台上字第1987號判決意旨參
    照）。本件被告於原告94年11月22日收受本院民事執行處核
    發權利移轉證書取得系爭房屋所有權後，繼續無權占用系爭
    房屋，自係侵害原告所有權，致原告受有不能占有使用、收
    益之相當於租金損害（最高法院67年台上字第3622號判例意
    旨參照），原告訴請被告連帶賠償自起訴狀繕本送達翌日即
    95 年4月9 日起算之相當於租金損害，自屬有據。
  (二)按城市地方房屋之租金，以不超過土地及其建築物申報總價
    額年息10% 為限，此觀土地法第97條第1 項規定自明。其中
    計算「土地申報總價額」之基準，依土地法施行法第25條、
    土地法第148 條等規定，係以土地所有權人依法所申報之地
    價為其法定地價。而土地所有權人未於公告期間申報地價者
    ，以公告地價80% 為其申報地價，亦平均地權條例第16條前
    段所明定。本院斟酌系爭房屋係原告以408 萬元得標買受（
    另基地部分444 萬元），房屋坐落之台北縣淡水鎮○○○段
    147-13 地 號基地93年1 月申報地價為每平方公尺1,200 元
    ，本院執行處實施拍賣前委請中華不動產鑑定中心股份有限
    公司鑑定價格為1,065 萬9,794 元（土地：556 萬8,638 元
    、建物：509 萬1,156 元），房屋位於住宅區，面臨寬度8
    公尺都市○○道路，結構為鋼筋混凝土造建物，地屬都市邊
    緣位置，區域景觀以住宅為主，附近土地均已開發，道路規
    劃路況可，交通便利性普通，附近公共設施規劃狀態佳等（
    見前揭執行卷附鑑價報告）各情，本院認原告不能使用系爭
    房屋之損害，以每月2 萬5,000 元計算為適當[ 即每年按系
    爭房屋交易價格408 萬元、土地申報地價12萬4,800 元總和
    之7. 1% 計算。土地申報地價計算式：1200（每平方公尺申
    報地價）×104 （系爭房屋第3 層占用面積104.43平方公尺
    ）×=124800 。（25000 ×12)/(0000000+124800)=0.071，
    小數點以下3 位四捨五入）] 。
六、從而，原告本於上揭原因事實，依民法第767 條物上請求權
    規定，訴請被告自系爭房屋遷讓返還原告，另依民法第184
    條第1 項前段、第185 條第1 項前段侵權行為法律關係，訴
    請被告自原告94年11月22日取得所有權後之95年4 月9 日起
    （起訴狀繕本送達翌日），至遷讓返還系爭房屋日止，按月
    連帶給付原告2 萬5,000 元，為有理由，應予准許，逾此部
    分請求，則為無理由，應予駁回。
七、原告及被告甲○○、戊○○、丙○○、丁○○○、乙○○、
    庚○○陳明願供擔保，聲請宣告假執行或免為假執行，經核
    原告勝訴部分，合於法律規定，爰分別酌定相當之擔保金額
    宣告之；原告其餘假執行之聲請，因訴之駁回而失所依據，
    不予准許。
八、本件事證已臻明確，兩造其餘主張、陳述及所提之證據，經
    審酌均與本院前揭判斷不生影響，爰不一一詳予論述，附此
    敘明。
九、據上論結，原告之訴為一部有理由，一部無理由，並依民事
    訴訟法第385 條第1 項前段、第79條、第85條第2 項、第
    390 條第2 項、第392 條，判決如主文。
中    華    民    國    95    年    7     月    26    日
                  民事第二庭  法  官  王本源
以上正本證明與原本無異。
如對本判決上訴須於判決送達後20日內向本院提出上訴狀。
中    華    民    國    95    年    7     月    31    日
                              書記官  陳淑女
附表：
┌─┬──┬───────┬───┬─────────────────┬────┐
│編│    │              │建築式│      建物面積（平方公尺）        │  權利  │
│  │    │基  地  坐  落│樣主要├───────────┬─────┤        │
│  │建號│--------------│建築材│樓    層    面    積  │附屬建物主│        │
│  │    │建  物  門  牌│料及房│                      │要建築材料│        │
│號│    │              │屋層數│合                計  │及用途    │  範圍  │
├─┼──┼───────┼───┼───────────┼─────┼────┤
│１│6498│臺北縣淡水鎮庄│鋼筋混│第4樓層： 97.15       │陽台29.81 │  全部  │
│  │    │子內段146-13地│凝土造│第1樓層： 78.71       │、平台5.61│        │
│  │    │號            │5層樓 │第2樓層： 82.25       │          │        │
│  │    │--------------│房    │第3樓層：104.43       │          │        │
│  │    │台北縣淡水鎮英│      │第5樓層： 82.01       │          │        │
│  │    │專路一二七號  │      │合   計：444.55       │          │        │
└─┴──┴───────┴───┴───────────┴─────┴────┘


司法院資訊處製作；財團法人民間司法改革基金會備份。
